臺灣高雄地方法院刑事判決　　　　　　　　　　　　　　九十二年度訴字第六八號
　　公　訴　人　臺灣高雄地方法院檢察署檢察官
　　被　　　告　戊○○
　　選任辯護人　王進勝律師
　　　　　　　　黃淑芬律師
　　　　　　　　劉新安律師
右列被告因違反毒品危害防制條例案件，經檢察官提起公訴（九十一年度偵字第七八
七二號），本院判決如左：
    主  文
戊○○共同變造普通小型車駕駛執照，足以生損害於公眾及他人，處有期徒刑肆月。
扣案之「許治珍」普通小型車駕駛執照、「溫展洪」重型機車駕駛執照上戊○○之照
片各壹張，均沒收。又共同連續販賣第一級毒品，處有期徒刑拾貳年。扣案如附表一
編號三所示之物，沒收銷燬之；扣案如附表一編號四、五、六所示之物，均沒收；販
賣第一級毒品海洛因所得新臺幣貳萬元沒收，如全部或一部不能沒收時，以其財產抵
償之。應執行期徒刑拾貳年貳月；扣案之「許治珍」普通小型車駕駛執照、「溫展洪
」重型機車駕駛執照上之戊○○照片各壹張，扣案如附表一編號四、五、六所示之物
，均沒收；扣案如附表一編號三所示之物，沒收銷燬之；販賣第一級毒品海洛因所得
新臺幣貳萬元沒收，如全部或一部不能沒收時，以其財產抵償之。
被訴意圖供行使之用而收集偽造通用貨幣部分，無罪。
    事  實
一、(一)戊○○前因違反毒品危害防制條例案件，分別經台灣高雄地方法院檢察署及本
    院各於民國九十年十二月四日、同年月二十一日發布通緝，詎其為避免遭受查緝
    逮捕，乃於九十一年二、三月間與真實姓名不詳綽號「大達」之成年男子共同基
    於變造汽車駕駛執照及機車駕駛執照特種文書之犯意聯絡，戊○○以新台幣（下
    同）二萬元之代價，提供自己之相片予「大達」，由「大達」於不詳時、地，將
    戊○○之照片分別貼在「許治珍」之普通小型車駕駛執照及「溫展洪」重型機車
    駕駛執照（起訴書誤載為汽車駕駛執照）上而予以變造，足以生損害於許治珍、
    溫展洪及監理機關對汽車及機車駕駛執照管理之正確性。(二)戊○○與陳海萍（另
    案經台灣高雄地方法院檢察署檢察官以九十一年度偵字第一七七七四號提起公訴
    ，現由本院另案審理中）共同基於販賣第一級毒品海洛因牟利之概括犯意聯絡，
    自九十一年三月上旬某日起至同年四月上旬某日止，於丙○○欲購買毒品時，即
    撥打戊○○所有之0000000000號行動電話聯絡戊○○或陳海萍，並約
    定交易數量、金額及地點之方式，連續在高雄縣岡山鎮○○○路一一二號前，以
    每包二千元之價格，販賣第一級毒品海洛因予丙○○共計十次，得款二萬元。嗣
    於九十一年四月十二日上午十一時許，為警前往高雄縣岡山鎮○○○路一一二號
    十一樓之一執行搜索，並扣得戊○○持有之變造「許治珍」普通小型車駕駛執照
    、「溫展洪」重型機車駕駛執照各一張（其上各貼有戊○○所有之照片一張），
    海洛因十七包（淨重八一點六六公克，包裝重一０點九三公克）、戊○○所有供
    販賣毒品所用之研磨機一台、電子磅秤一台、夾鏈袋五大包、分裝用削尖吸管四
    支等物。於警員執行搜索時，適有丙○○以0000000000號行動電話撥
    打上開戊○○所有之0000000000號行動電話聯絡欲購買二千元之海洛
    因，經警員佯稱應允買賣後，於同日十二時許在約定交易海洛因之高雄縣岡山鎮
    ○○○路一一二號前逮捕丙○○，而查悉上情。
二、案經高雄市政府警察局新興分局移送台灣高雄地方法院檢察署檢察官偵查起訴。
    事  實
壹、有罪部分
一、被訴變造汽車、機車駕駛執照部分
  (一)訊據被告對於其於右揭時地與真實姓名不詳綽號「大達」之成年男子共同基於變
    造汽車駕照及機車駕照特種文書之犯意聯絡，以二萬元之代價，提供自己之相片
    予「大達」，由「大達」於不詳時、地，將戊○○之照片分別貼在「許治珍」之
    普通小型車駕駛執照及「溫展洪」重型機車駕駛執照上而予以變造之事實，坦承
    不諱，復有「許治珍」汽車駕駛執照，及「溫展洪」機車駕駛執照各一張扣案可
    佐。又前開駕駛執照，均係以換貼照片之方式變照乙節，業經交通部公路總局高
    雄區監理所鑑定明確，有該所九十二年十一月十二日高監駕字第０九二００四九
    九０四號函、０九二００四九九０五號函各一份附卷可稽（見本院卷一第一六四
    頁至第一六六頁、第一六九頁至第一七一頁），足見被告之自自與事實相符，自
    得為認定犯罪之依據。是以，本件被告涉犯變造駕駛執照之事實明確，其犯行應
    堪認定。
  (二)公訴意旨另以：被告於九十一年二、三月間，透過友人「阿耶」介紹，而與「大
    達」連絡後，以二萬元之價格，購買來路不明之「許治珍」及「溫展洪」等二人
    之汽車駕駛執照各一張，因認被告涉犯刑法第三百四十九條第二項之故買贓物云
    云。訊據被告堅決否認右揭犯行，辯稱：伊並不清楚「許治珍」及「溫展洪」之
    駕駛執照係屬贓物等語。惟按犯罪事實應依證據認定之，無證據不得認定其犯罪
    事實；又不能證明被告犯罪者，應諭知無罪之判決，刑事訴訟法第一百五十四條
    第二項及第三百零一條第一項分別定有明文。次按刑事訴訟法上所謂認定犯罪事
    實之證據，係指足以認定被告確有犯罪行為之積極證據而言，如未能發現相當證
    據或證據不足以證明，自不能以推測或擬制之方法，以為裁判基礎，最高法院二
    十九年上字第三一五號及四十年台上字第八六號分別著有判例可資參照。經查
    ：被告於警詢時係供承；「．．．變造換貼相片之溫展洪、許治珍汽車駕駛執照
    二枚，上星期六下午十七時在高雄市○○路、民族路以新台幣貳萬元及我自己之
    相片交予綽號『大鬥』之男子，於三天後同樣時地他便交予我使用」、「（檢察
    官問：變造駕照何來？）我以二萬元於九十一年二、三月間由朋友綽號『阿耶』
    介紹，並交相片二張在高市○○路與九如路口交給綽號『大達』，過了二天拿給
    我變造駕照二張」等語，被告並未供陳其係以二萬元之價格，向「大達」購買來
    路不明之「許治珍」及「溫展洪」之駕駛執照；況被告係交付其照片供「大達」
    變造駕照之用，其就「大達」究係如何取得駕照供變造乙節，自非其所關心之事
    項，是被告辯稱其不知道「許治珍」及「溫展洪」之駕駛執照係屬贓物等語，尚
    符常情；且本件公訴人亦未就「許治珍」及「溫展洪」之駕駛執照係屬贓物，及
    被告曾以二萬元之價格，購買來路不明之「許治珍」及「溫展洪」等二人之駕駛
    執照各一張後，再交由「大達」變造乙節，提出任何證據以資證明，揆諸前開說
    明，自難以推測或擬制之方法，以為裁判之基礎，此部份本應為無罪之判決，惟
    公訴人認此部分犯行，與前開起訴論罪部分有裁判上一罪之牽連關係，爰不另為
    無罪之諭知。
二、被訴販賣第一級毒品海洛因部分
  (一)訊據被告矢口否認有有何販賣第一級毒品海洛因之犯行。辯稱：伊僅施用毒品，
    ，因一次購買較多毒品價格比較便宜，伊乃與丙○○合資購買毒品，並未販賣毒
    品給丙○○或不特定人云云。經查：
    (1)按被告以外之人於審判外之言詞或書面陳述，除法律有規定者外，不得作為證
      據；被告以外之人於偵查中向檢察官所為之陳述，除顯有不可信之情況者外，
      得為證據；又被告以外之人於審判中，有死亡、身心障礙致記憶喪失或無法陳
      述、滯留國外或所在不明而無法傳喚或傳喚不到、到庭後無正當理由拒絕陳述
      之情形者，其於檢察事務官、司法警察官或司法警察調查中所為之陳述，經證
      明具有可信之特別情況，且為證明犯罪事實之存否所必要者，得為證據，刑事
      訴訟法第一百五十九條第一項、第一百五十九條之一第二項、第一百五十九條
      之三分別定有明文。又被告以外之人於檢察事務官、司法警察官或司法警察調
      查中所為之陳述，與審判中不符時，其先前之陳述具有較可信之特別情況，且
      為證明犯罪事實存否所必要者，得為證據，刑事訴訟法第一百五十六條第二項
      、第一百五十九條之二分別定有明文。而所謂「被告以外之人」包括共同被告
      ，此觀諸同法第一百五十九條之立法理由謂：「『被告以外之人』審判外之『
      言詞或書面』陳述，原則上均不得作為證據，而將共同被告、共犯、被害人等
      審判外之陳述，同列入傳聞法則之規範，不以證人審判外之陳述為限。」等語
      即明。是如共同被告於司法警察調查中所為之陳述與審判中不符，惟先前之陳
      述具有較可信之特別情況，且為證明犯罪所必須，復有其他證據可資佐證而非
      唯一證據時，仍得作為被告有罪判決之認定依據。至同法第二百八十七條之二
      則係指「法院」就「被告本人之案件」調查共同被告時，該共同被告應準用有
      關人證之規定者而言，是如非於法院審判中就被告本人之案件而為調查，即無
      該條規定之適用，自不得以共同被告於司法警察調查時或檢察官偵訊時未依人
      證之規定踐行具結程序，遽認其供述不具證據能力。查丙○○於九十一年四月
      十二日警詢時供稱：警方於九十一年四月十二日下午十二時許，持檢察官核發
      之搜索票前往被告住處執行搜索時，伊此時在高雄市楠梓區先以行動電話號碼
      0000000000號撥打被告之行動電話0000000000號連絡前
      往被告住處樓下購買毒品海洛因，等伊到高雄縣岡山鎮○○○路一一二號樓下
      時，伊再次以行動電話撥打被告之行動電話告知伊已到樓下，並將欲購買毒品
      之現金二千元置於駕駛座車門邊等候交易，此時警方就前來將伊查獲，並當場
      比對伊行動電話撥出打給被告之行動電話記錄；伊係自九十一年三月初起，每
      次約二至三天就以二千元至三千元前往被告住處樓下購買海洛因施用，總共約
      向被告購買得十餘次左右毒品海洛因施用等語（見警卷第十一頁）；嗣於同日
      檢察官偵訊時供稱：「（問：如扣押物品清單所示之物何人所有？）向戊○○
      買，共於九十一年三月間開始，每次二、三千元向他買，共買十多次」等語（
      見台灣高雄地方法院檢察署九十一年度毒偵字第一六四八號卷第四三頁反面）
      ；被告就其曾向被告及陳海萍購買海洛因毒品乙節，核與被告於警詢時供稱：
      「（問：丙○○於警方調查中明確指證你，自九十一年三月初開始每二、三天
      就以新台幣貳仟元至參仟元代價在你樓下向你購買毒品施用，前後共十餘次．
      ．．，你做何解釋）丙○○僅有二、三次電話聯絡陳海萍，再由我帶他去拿毒
      品」等語；及共犯陳海萍於警詢時供稱：「（問：據戊○○筆錄中供述，張祟
      銘要購買毒品時，平時都是他和你聯絡？）以前都是丙○○和戊○○聯絡，但
      是最近幾次都跟我聯絡，聯絡都是交易毒品，有時候跟戊○○交易，有時跟我
      交易」、「（問：你們平常交易何種毒品，如何交易？）我們平常都是交易海
      洛因，都是一邊交錢一邊交貨」等語，相互符合；又丙○○就九十一年四月十
      二日撥打0000000000號行動電話欲向被告購買二千元海洛因乙節，
      核與警員乙○○、甲○○於本院證述之情節（詳後述），均相互符合；而丙○○已於九十三年三月六日死亡，有個人資料查詢結果單可佐（見本院卷二第十
      四頁），致本院無法傳喚到庭作證，本院斟酌上情，認丙○○於警詢中所述，
      具有可信之特別狀況，且為證明犯罪事實存否所必要，其於警詢前開所述，應
      有證據能力；又丙○○上開於檢察官偵訊所為之陳述，並無顯不可信之特別狀
      況，依刑事訴訴法第一百五十九條之一規定，得為證據。又陳海萍於本院審理
      時翻異前詞改稱：不知道丙○○曾向被告購買毒品，丙○○亦未向伊購買毒品
      云云，核與丙○○前開警詢、偵訊，及乙○○及甲○○於本院審理證述之情節
      不符，倘陳海萍未與被告共同販賣毒品，豈可能於警詢中為上開陳述，且該供
      述亦與被告及丙○○於警詢之供述相符；又陳海萍遭警方查獲之初，因較無法
      深慮其供述之利弊得失，所述應較接近真實；況陳海萍因前開與被告共同販賣
      毒品之供述，而有遭受販賣毒品之刑事訴追危險，則其於事後卸責及迴護之詞
      ，應屬常情，是陳海萍於警詢之陳述具有較可信之特別情況，且為證明犯罪事
      實存否所必要者，依刑事訴訟法第一百五十六條第二項規定得為證據。
    (2)高雄市政府警察局新興分局警員乙○○等人於九十一年四月十二日，持本院九
      十一年度聲搜字第五六八號搜索票，前往高雄縣岡山鎮○○○路一一二號十一
      樓之一號被告住處執行搜索，當場扣得白色粉末十七包（淨重八一點六六公克
      ，包裝重一０點九三公克）、研磨機一台、電子磅秤一台、夾鏈袋五大包、分
      裝用削尖吸管四支等物品之事實，有上開搜索票一紙、搜索扣押筆錄、扣押物
      品目錄表各一份及現場照片十一張附卷可稽（見本院九十一年度聲搜字第五六
      八號卷第四０頁至第四五頁、偵卷第三頁至第八頁）；而上開扣案物品送驗結
      果，白色粉末十七包確定為第一級毒品海洛因（毛重八一點六六公克，包裝重
      一０點九三公克）、研磨機一台及分裝用削尖吸管四支則均殘留無法析離之第
      一級毒品海洛因，有法務部調查局九十一年六月十八日調科壹字第二二００一
      三五五四號鑑定通知書一紙（見偵卷第七０頁），及高雄醫學大學附設中和紀
      念醫院檢驗報告附卷可稽（見本院卷一第一二０頁、第九七頁）。
    (3)被告於警詢時供稱：「（問：丙○○於警方調查中明確指證你，自九十一年三
      月初開始每二、三天就以新台幣貳仟元至參仟元代價在你樓下向你購買毒品施
      用，前後共十餘次．．．，你做何解釋）丙○○僅有二、三次電話聯絡陳海萍
      ，再由我帶他去拿毒品」等語（見警卷第八頁），已自白其與陳海萍共同販賣
      海洛因予丙○○之犯行。
    (4)丙○○於九十一年四月十二日警詢時供稱：警方於九十一年四月十二日下午十
      二時許，持檢察官核發之搜索票前往被告住處執行搜索時，伊此時在高雄市楠
      梓區先以行動電話號碼0000000000號撥打被告之行動電話0000
      000000號連絡前往被告住處樓下購買毒品海洛因，等伊到被告居住之高
      雄縣岡山鎮○○○路一一二號時，伊再次以行動電話撥打被告之行動電話告知
      伊已到樓下，並將欲購買毒品之現金二千元置於駕駛座車門邊等候交易，此時
      警方就前來將伊查獲，並當場比對伊行動電話撥出打給被告之行動電話記錄；
      伊係自九十一年三月初起，每次約二至三天就以二千至三千前往被告住處樓下
      購買海洛因施用，總共約向被告購買十餘次左右海洛因等語（見警卷第十一頁
      ）；嗣於同日檢察官偵訊時供稱：如扣押物品清單所示之毒品係向戊○○購買
      ，約於九十一年三月間開始，每次二、三千元向他買，共買十多次」等語（見
      台灣高雄地方法院檢察署九十一年度毒偵字第一六四八號卷第四三頁反面）；
      核與證人即查獲警員乙○○於偵訊及本院證述：因監聽發現被告有涉嫌販賣毒
      品，才聲請搜索票，當天緝捕以後，被告手機響起，丙○○打電話進來，是警
      方接聽，丙○○說要買二，到樓下還會打來，丙○○到了又會打一次，警方就
      下樓看到丙○○站在自己開來的自用小客車旁，二千元放在前車內側把手處，
      警方當場請丙○○以手機顯示號碼，才知道剛才的電話是丙○○打的等語（見
      偵卷第四二頁、本院卷二第三三頁至第三四頁）；證人即查獲警員甲○○於本
      院審理時證述：伊負責電話監聽，伊在電話中聽到丙○○在楠梓打電話給被告
      要買二千元海洛因，伊即立刻離開機房與搜索之警員會合，伊到達時警方有一
      部分人在被告住處，有一部分人在樓下等丙○○的車子，伊與其他警員一起在
      樓下等丙○○，警方找到丙○○車子停在大樓對面路邊，駕駛座車窗打開，警
      方請丙○○拿出手機核對，發現丙○○曾打被告的電話，並在駕駛座旁邊發現
二千元等語（見本院卷二第三八頁至第三九頁）；及陳海萍於警詢時供稱：張
      祟銘買毒品以前都是和戊○○聯絡，但是最近幾次都跟伊聯絡，平常都是交易
      海洛因，都是一邊交錢一邊交貨等語（見警卷第十四頁），相互符合。而證人
      乙○○、甲○○為職司偵查犯罪之公務員，與被告並無恩怨，衡情應無誣陷其
      二人之必要，其證詞復與其他客觀事證相符，自堪採信。又丙○○於九十一年
      四月十二日為警查獲時，經警採集其尿液送檢驗結果呈嗎啡陽性反應，並經本
      院於九十一年四月十二日以九十一年度毒聲第二００一號刑事裁定送勒戒處所
      觀察、勒戒之事實，有高雄市立凱旋醫院煙毒尿液檢驗成績書、高雄市政府警
      察局新興分局煙毒尿液送驗登記代碼對照表及本院九十一年度毒聲字第二００
      一號裁定附卷可稽（見本院九十一年度毒聲第二００一號卷第四六頁、第六六
      頁至第六七頁），足見丙○○應係向被告及陳海萍購買海洛因施用無誤。至丙○○於九十一年五月二十一日檢察官偵訊時翻異前詞，改稱：並未向被告及陳
      海萍購買毒品，係與被告合資購買，因一次買的多，價格較便宜云云（見偵卷
      第三七頁反面），顯與上開事證不符，應係事後迴護被告之詞，不足採信。又
      陳海萍於本院審理時翻異前詞改稱：不知道丙○○是否曾向被告購買毒品，丙○○並未向伊購買毒品云云，應係卸責及迴護之詞，亦無足採。
    (5)參以扣案之海洛因共十七包，毛重高達八十一點六六公克，數量非微，顯非一
      般施用者持有毒品之狀態，復有分裝毒品用之研磨機一台、電子磅秤一台、夾
      鏈袋五大包、分裝用削尖吸管四支扣案可佐，益證被告持有上開海洛因應係供
      販賣之用，殆無疑義。
    (6)依一般社會觀念以觀，販賣行為在通常情形下均係以牟利為其主要誘因及目的
      ，本案被告販賣第一級毒品海洛因之犯行，為最輕本刑無期徒刑以上之罪，如
      於買賣之過程中無利可圖，何必甘冒觸犯刑罰之高度風險幫助他人取得毒品？
      是依一般經驗法則，自堪信其取得海洛因再轉賣丙○○時，其買入價格必較賣
      出時低廉或賣出之數量、純度有所減少，係屬合理之認定。從而，被告確有從
      中賺取買賣價差以牟利之意圖及行為甚明。至被告於前揭買賣行為中所得之金
      額，丙○○於警詢及檢察官偵訊均供稱：於九十一年三月間開始，每次二、三
      千元向被告買，共買十多次等語（見警卷第十一頁、台灣高雄地方法院檢察署
      九十一年度毒偵字第一六四八號卷第四三頁反面），丙○○向被告購買毒品之
      次數、各次購買金額並無法確定，而丙○○已死亡，業如前述，而被告復否認
      犯罪，則客觀上顯難再以其他方式查證詳實，依罪疑惟輕之原則，自應以對被
      告較有利之次數、及各次交易金額認定交易金額，逾此部分之指證，尚乏其他
      積極證據可資佐證，自難逕為不利於被告之認定。從而，本案之交易次數及金
      額應依共計交易十次，每次二千元之標準計算，其總金額即為二萬元。
    (7)被告雖辯稱：因一次購買較多毒品價格比較便宜，伊乃與丙○○合資購買毒品
      云云。惟查：被告於警詢時先供稱：伊不認識丙○○，也沒有電話聯絡過等語
      （見警卷第七頁），倘被告係與丙○○合資購買毒品，則被告既已於警詢時坦
      承有吸用毒品之犯行（見警卷第四頁），理應會清楚交待其與丙○○合資購買
      毒品之事，以免遭警方質疑其販賣毒品予丙○○，惟被告竟急於撇清其認識丙○○，顯與常情有違。又被告就其與丙○○合資向「阿耶」購買毒品，「阿耶
      」交付毒品時，丙○○是否在場乙節。被告於偵訊時先稱：伊與丙○○共同出
      資購買毒品，由伊聯絡打電話去買，然後一起到空軍醫院等，伊會叫丙○○先
      到一旁，賣的人將毒品給伊等語（見偵卷第四二頁）；嗣於本院審理時改稱：
      伊與丙○○合資購買毒品，伊連絡販毒者「阿耶」，依「阿耶」指示地點去等
      候，伊與丙○○一起等，「阿耶」來交貨，伊與丙○○二人都在場，一起把錢
      交給「阿耶」，伊與丙○○再分毒品等語（見本院卷一第六二頁），前後所供
      歧異，倘被告確有與丙○○合資購買毒品，豈有就上開交付毒品之情節供述相
      互齟齬之理。顯見被告辯稱：伊與丙○○共同出資購買毒品云云，應係事後卸
      責之詞，委無足採。
  (二)綜上所述，被告上開所辯，均無足採，被告與陳海萍共同意圖營利而於九十一年
    三月初某日起至九十一年四月間販賣第一級毒品海洛因予丙○○之事證明確，犯
    行洵堪認定。
三、核被告犯罪事實一、(一)所為，係犯刑法第二百十二條之偽造特種文書罪。被告與
    「大達」就偽造駕照之犯行，有犯意聯絡及行為分擔，為共同正犯。被告以一行
    為同時偽造「許治珍」普通小型車駕駛執照、「溫展洪」重型機車駕駛執照各一
    張，為想像競合犯，應依刑法第五十五條之規定，論以情節較重之偽造普通小型
    車駕駛執照處斷。又核被告犯罪事實一、(二)所為，係犯毒品危害防制條例第四條
    第一項之販賣第一級毒品罪。被告持有第一級毒品海洛因之低度行為，為其販賣
    第一級毒品海洛因之高度行為所吸收，不另論罪。被告與陳海萍間就販賣第一級
    毒品海洛因之犯行，有犯意之聯絡及行為之分擔，為共同正犯。被告所為上開販
    賣第一級毒品海洛因之犯行，時間緊接，所犯構成要件相同，顯係出於概括犯意
    為之，為連續犯，應刑法第五十六條規定論以一罪，然其所犯販賣毒品罪法定刑
    為死刑、無期徒刑，依刑法第六十四條第一項、第六十五條第一項之規定，不得
    加重，僅就罰金部分予以加重。又被告並無販賣毒品前科，有台灣高等法院被告
    全國前案紀錄表可佐，而其販賣數量及所得均非甚鉅，就全部犯罪情節觀之，尚
    非極為重大，在客觀上若量處最輕之無期徒刑，仍嫌過重，情輕法重，犯罪之情
    狀尚非全無可憫，爰依刑法第五十九條之規定酌量減輕其刑。爰審酌被告為逃避
    警方之追緝，竟變照「許治珍」之普通小型車駕駛執照及「溫展洪」重型機車駕
    駛執照，足以生損害於許治珍、溫展洪及監理機關對汽車及機車駕駛執照管理之
    正確性，所犯情節非輕，及被告於犯後坦承變造駕照之犯行；又被告本身曾因施
    用毒品，經法院裁定送觀察、勒戒及強制戒治，當知毒品戕害之嚴重性，竟為圖
    私利販賣毒品，對社會危害程度甚鉅，且於犯罪後卸責飾詞，否認販賣毒品之犯
    行等一切情狀，分別量處如主文所示之刑，並定其應執行刑。又扣案之「許治珍
    」普通小型車駕駛執照、「溫展洪」重型機車駕駛執照上被告之照片各一張，係
    被告所有供本件犯罪所用之物，爰依刑法第三十八條第一項第二款之規定宣告沒
    收之。又扣案如附表一編號三所示之物，因殘留海洛因不能析離，應視為毒品，
    併依毒品危害防制條例第十八條第一項前段之規定宣告沒收銷燬之；扣案如附表
    一編號四至六所示之物，係被告所有，業據被告供承在卷，被告雖否認販毒犯行
    ，惟其中編號四、六所示之物，衡情應係被告販賣毒品所用之物（其中如附表一
    編號六ＳＩＭ卡，依電話公司行動電話契約之約定，其所有權屬於電信公司，而
    非被告所有，自無庸宣告沒收），爰依同條第十九條第一項宣告沒收，另其中編
    號五所示之夾鏈帶五大包，係被告預備供販賣海洛因所用之物，應依刑法第三十
    八條第一項第二款宣告沒收。又販賣第一級毒品海洛因所得二萬元，應依毒品危
    害防制條例第十九條第一項規定沒收，如全部或一部不能沒收時，以其財產抵償
    之。至扣案如附表二編號二所示之物，應係供吸食海洛因所用之物；如附表二編
    號三所示之帳冊，係證人己○○所有，業據己○○證述在卷，且該帳冊之記載與
    本案被告涉犯販賣海洛因之犯行無涉；如附表二編號四所示之現金十八萬七千四
    百元，並無證據證明係被告販毒所得；如附表二編號七、編號十至編號十二所示
    之物，均係吸用甲基安非他命之器具，均與本案被告涉犯販賣第一級毒品無涉；
    如附表二編號十三所示之行動電話三具，並無證據證明與被告本案販賣毒品犯行
    有關，均不予宣告沒收。又扣案如附表一編號一、二、如附表二編號一、五、八
    、九所示之物，均經檢察官處分沒收銷燬，有台灣高雄地方法院檢察署檢察官扣
    押物品處分命令附卷可佐（見本院卷二第六七頁，其中如附表二編號一、五、八
    、九亦與本案被告販賣海洛因之犯行無關聯性），均已滅失，亦不宣告沒收；另
    扣案之「許治珍」普通小型車駕駛執照、「溫展洪」重型機車駕駛執照各一張，
    並非被告所有之物，爰不宣告沒收，均附此敘明。
四、公訴意旨另以：被告基於連續販賣第一級毒品海洛因之概括犯意，自九十一年三
  月間起迄同年四月間止，利用行動電話0000000000對外連繫並約定交
    易地點之方式，以每小包海洛因二千元至三千元不等之價格販賣給不特定人，因
    認被告亦涉犯毒品危害防制條例第四條一項之罪嫌云云。惟訊據被告堅決否認有
    公訴人起訴之此部分犯行，辯稱：伊並未販賣毒品等語。經查：公訴人認被告有
    此部分犯行，係以丙○○之供述及行動電話0000000000號之電話監聽
    譯文為其論據。但查，丙○○之供述僅能證明其向被告購買海洛因十次，每次金
    額二千元，業如前述，尚無法據此證明被告自九十一年三月間起至同年四月間止
    有何販賣海洛因予不特定人之犯行。又觀以前開0000000000電話監聽
    譯文（見偵卷第四七頁至第五六頁），雖於通話中有談及「硬仔」、「軟仔」、
    「鹹仔」等毒品術語名稱，惟譯文中並無被告因意圖營利而販入海洛因、或已與
    購毒者談妥交易，及被告因販賣而交付毒品之任何積極證據，亦不能據此認被告
    自九十一年三月間起迄同年四月間止，利用行動電話0000000000販賣
    海洛因予不特定人。茲因查無證據證明被告有此部分犯行，原應為無罪之諭知，
    惟公訴意旨認此部分與前開有罪部分有連續犯之裁判上一罪關係，爰不另為無罪
    之諭知，附此敘明。
乙、無罪部分
一、公訴意旨略以：被告戊○○意圖供行使之用，於九十一年四月十一日晚上十一時
    許，在高雄縣梓官鄉城隍廟附近，自真實姓名年籍不詳者處取得偽造面額新臺幣
    一千元之通用紙幣六十三張而收集之，因認被告涉犯刑法第一百九十六條第二項
    之意圖供行使之用而收集偽造通用貨幣之罪云云。
二、按犯罪事實應依證據認定之，無證據不得認定其犯罪事實；不能證明被告犯罪者
    ，應諭知無罪之判決。刑事訴訟法第一百五十四條第二項及第三百零一條第一項
    分別定有明文。又按刑事訴訟法上所謂認定犯罪事實之證據，係指足以認定被告
    確有犯罪行為之積極證據而言，如未能發現相當證據或證據不足以證明，自不能
    以推測或擬制之方法，以為裁判基礎，最高法院二十九年度上字第三一五號及
    四十年度台上字第八十六號分別著有判例可資參照。而認定不利於被告之事實，
    須依積極證據，苟積極證據不足為不利被告之認定時，即應為有利於被告之認定
    ，更不必有何有利之證據；又認定犯罪事實所憑之證據，雖不以直接證據為限，
    間接證據亦包括在內，然而無論直接證據或間接證據，其為訴訟上之證明，須於
    通常一般之人均不致有所懷疑，而得確信其為真實之程度者，始得據為有罪之認
    定，倘其證明尚未達到此一程度，而有合理之懷疑存在而無從使事實審法院得有
    罪之確信時，即應由法院為諭知被告無罪之判決，最高法院亦分別著有三十年度
    上字第八一六號及七十六年度台上字第四九八六號判例足參。又刑法第一百九十
    六條第一項後段「意圖供行使之用，而收集偽造、變造通用貨幣、紙幣、銀行券
    」罪，其特別構成要件有二：(一)須「明知」為偽造、變造之通用貨幣、紙幣或銀
    行券。(二)須「意圖供行使之用」而有收集之行為，二者如缺其一，即不構成該罪
    。
三、公訴人認被告涉犯刑法第一百九十六條第二項之意圖供行使之用而收集偽造通用
    貨幣之罪嫌，係以：(一)被告於一夜之間，賭金所得高達六十三張千元大鈔，其賭
    注當非小額，被告竟全然未發現所取得者係偽鈔，顯已違反常理；況被告始終無
    法說明共同賭博者為何人，足見被告所辯因賭博而取得扣案之偽鈔，不足採信。
    (二)扣案之偽鈔係與十七包海洛因裝在一起，而遭警方查扣，益見被告有收集使用
    之意圖等為其等為其主要論據。訊據被告堅決否認有何意圖供行使之用而收集偽
    造通用貨幣之犯行。辯稱：扣案之偽鈔是賭博贏來的，伊後來發現是偽鈔，即將
    之丟棄在垃圾筒等語。經查：
  (一)扣案之新版新台幣一千元券六十三張，經鑑定結果，認為該批偽鈔均以彩色網點
    印刷方式仿印，無隱藏字及凹版印紋凸起效果；紙質與真鈔不同，水印以彩色網
    點印刷方式仿造，安全線以燙印箔膜（含面額數字）及部分含灰色墨仿鈔券正面
    五段裸露部分；左下角面額數字以亮光物質仿折光變色油墨，均屬偽造乙節，有
    中央印製廠九十二年十月七日中印發字第０九二０００四六一０號函附卷可佐（
    見本院卷一第八六頁），足證被告所持有之扣案千元紙鈔係屬偽造，至為明確。
  (二)本案係因被告另涉販賣毒品案件，警方持搜索票至被告高雄縣岡山鎮○○○路一
    一二號十一樓之一住處執行搜索，而於被告之房間內查獲該六十三張偽鈔，此經
    證人即警員乙○○於本院審理時證述明確（見本院卷二第三五頁），並有搜索票
    一紙、高雄市政府警察局新興分局搜索扣押筆錄、扣押物品目錄表及照片一張附
    卷可稽（見本院九十一年度聲搜字第五六八號卷第一頁、警卷第十六頁、第十九
    頁、偵卷第三頁），警方並非有情報而偵辦偽鈔案；且係於被告房內查獲該六十
    三張偽鈔，被告並未提出向他人行使，尚無確切事證用以證明被告有行使偽造貨
    幣之意圖。
  (三)被告固然持有偽鈔無訛，然倘無其他積極證據足證被告除「持有偽鈔」之客觀事
    實外，尚兼有「供行使之用之主觀意圖」，即不應以被告所提出之反證不易查證
    ，遂推定其有行使之意圖。是本件姑且不論被告所辯扣案之偽鈔係賭博所贏得乙
    節，是否符合常情，若無足以證明被告犯行之積極證據，即不得以被告反證不成
    立或其辯解虛偽，即遽以推測方式認定其係意圖供行使之用而收集偽鈔。是公訴
    人以被告於一夜之間，賭金所得高達六十三張千元大鈔，其賭注當非小額，被告
    竟全然未發現所取得者係偽鈔，且無法說明共同賭博之人，顯已違反常理為由，
    認被告係意圖行使而收集偽造之通用貨幣云云，尚屬率斷。
  (四)綜上所述，本件扣案之六十三張千元偽鈔雖係於被告之住處查獲，且雖經鑑識均
    為偽鈔，但被告始終堅稱係賭博所贏得，且無積極證據足以證明被告係「明知」
    為偽鈔與「供行使之用」之意圖，核與刑法第一百九十六條第一項後段收集偽造
    貨幣罪之構成要件不合。準此，公訴人所舉證據尚不足以證明被告確有意圖供行
    使之用而收集偽造貨幣之犯行。此外，復查無其他積極證據堪認被告有公訴意旨
    所指犯行，應認為不能證明被告犯罪，揆諸前開最高法院見解，自應為無罪之諭
    知。至如附表二編號四之一千元偽鈔六十三張，因本案被告被訴意圖供行使之用
    ，而收集偽鈔犯行，業經本院判決無罪，爰不宣告沒收，附此敘明。
參、據上論斷，應依刑事訴訟法第二百九十九條第一項前段、第三百零一條第一項，
    刑法第二百十二條、毒品危害防制條例第四條第一項、第十八條第一項前段、第
    十九條第一項，刑法第十一條、第二十八條、第五十六條、第五十五條、第五十
    九條、第五十一條第五款、第三十八條第一項第二款，判決如主文。
本案經檢察官庚○○到庭執行職務。
中      華      民      國    九十三    年      七      月    二十六    日
                                  臺灣高雄地方法院刑事第四庭
                                      審判長法  官  吳 永 宋
                                            法  官  林 勇 如
                                            法  官  洪 能 超
右正本證明與原本無異。
如不服本判決，應於判決送達後十日內，向本院提出上訴狀。
                                            書記官  吳 金 霞
中      華      民      國    九十三    年      七      月    二十六    日
附錄法條：
毒品危害防制條例第四條
製造、運輸、販賣第一級毒品者，處死刑或無期徒刑；處無期徒刑者，得併科新台幣
一千萬元以下罰金。
製造、運輸、販賣第二級毒品者，處無期徒刑或七年以上有期徒刑，得併科新台幣七
百萬元以下罰金。
製造、運輸、販賣第三級毒品者，處五年以上有期徒刑，得併科新台幣五百萬元以下
罰金。
製造、運輸、販賣專供製造或施用毒品之器具者，處一年以上七年以下有期徒刑，得
併科新台幣一百萬元以下罰金。
前四項之未遂犯罰之。
中華民國刑法第二百一十二條 (偽造變造特種文書罪)
偽造、變造護照、旅券、免許證、特許證及關於品行、能力服務或其他相類之證書、
介紹書，足以生損害於公眾或他人者，處一年以下有期徒刑、拘役或三百元以下罰金
。
附表一
┌──┬──────────┬─────────────────────┐
│編號│物品名稱            │數量                                      │
├──┼──────────┼─────────────────────┤
│一  │海洛因拾柒包        │毛重捌拾壹點陸陸公克、包裝重拾點玖參公克  │
│    │                    │                                          │
├──┼──────────┼─────────────────────┤
│二  │殘留海洛因不能析離之│肆支                                      │
│    │分裝毒品用削尖吸管  │                                          │
├──┼──────────┼─────────────────────┤
│三  │殘留海洛因不能析離  │壹台                                      │
│    │之研磨機            │                                          │
├──┼──────────┼─────────────────────┤
│四  │電子磅秤            │壹台                                      │
│    │                    │                                          │
├──┼──────────┼─────────────────────┤
│五  │分裝毒品用夾鏈袋    │伍大包                                    │
├──┼──────────┼─────────────────────┤
│六  │ＭＯＴＯＲＯＬＡ型號│壹具                                      │
│    │Ｖ八０八八手機（不含│                                          │
│    │門號00000000│                                          │
│    │九０號行動電話ＳＩＭ│                                          │
│    │卡壹片）            │                                          │
└──┴──────────┴─────────────────────┘
附表二
┌──┬───────────┬────────────────────┐
│編號│物品名稱              │   量                                   │
├──┼───────────┼────────────────────┤
│一  │摻有海洛因香煙        │ 貳支                                   │
├──┼───────────┼────────────────────┤
│二  │海洛因注射針筒        │ 參支                                   │
├──┼───────────┼────────────────────┤
│三  │帳冊                  │ 壹本                               │
├──┼───────────┼────────────────────┤
│四  │新台幣十八萬七千四百元│                                        │
├──┼───────────┼────────────────────┤
│五  │甲基安非他命伍包      │ 驗前毛重參拾壹點陸公克，               │
│    │                      │ 驗後毛重參拾壹點伍公                   │
├──┼───────────┼────────────────────┤
│六  │新台幣壹仟元偽鈔      │ 陸拾參張                               │
├──┼───────────┼────────────────────┤
│七  │酒精燈                │ 壹個                                   │
├──┼───────────┼────────────────────┤
│八  │安非他命吸食器        │ 貳組                                   │
├──┼───────────┼────────────────────┤
│九  │殘留甲基安非他命不    │ 肆只                                   │
│    │能析離之玻璃吸食器    │                                        │
├──┼───────────┼────────────────────┤
│十  │玻璃吸食器            │ 柒只                                   │
├──┼───────────┼────────────────────┤
│十一│玻璃吸食器半成品      │ 拾貳只                                 │
├──┼───────────┼────────────────────┤
│十二│噴燈器                │ 貳只                                   │
├──┼───────────┼────────────────────┤
│十三│行動電話              │ 參具（丁○○、己○○、丙○○所有各壹具 │
│    │                      │  ）                                    │
└──┴───────────┴────────────────────┘
